臺灣高等法院臺中分院民事裁定　94年度重上字第73號
上　訴　人　工信工程股份有限公司
　　　　　　　　　　　　八樓
法定代理人　丙○○
　　　　　　　　　　　　八樓
訴訟代理人　杜英達律師
複代理人　　朱元宏律師
複代理人　　張志隆律師
視同上訴人　三鎰營造股份有限公司
法定代理人　丁○○
被上訴人　　乙○○
訴訟代理人　周進文律師
複代理人　　甲○○
上列當事人間請求確認債權存在事件，上訴人對於中華民國94年
4月14日臺灣彰化地方法院91年度重訴字第257號第一審判決提起
上訴，被上訴人並為訴之追加，本院於民國96年1月2日言詞辯論
終結，裁定如下：
    主  文
被上訴人追加之訴駁回。
第二審追加之訴訟費用由上訴人負擔。
    理  由
一、按除有民事訴訟法第255條第1項第2款至第6款情形外，非經
    他造同意，不得於第二審為訴之變更或追加，同法第446條
    第1項定有明文。
二、本件被上訴人於原審主張：被上訴人與債務人即視同上訴人
    三鎰營造股份有限公司（下稱三鎰公司）間假扣押強制執行
    事件，業經台灣台北地方法院91年度執全字第1765號准予被
    上訴人聲請對第三人即上訴人工信工程股份有限公司（下稱
    工信公司）發執行命令，命令三鎰公司對於工信公司的承攬
    工程款、保固金、保證金、保留款等債權在新台幣（下同）
    四千零二十三萬七千零三十元範圍內禁止收取或為其他處分
    ，並禁止工信公司向三鎰公司清償在案。詎工信公司以三鎰
    公司是否對其有四千零二十三萬七千零三十元的債權，須俟
    將來履約完畢，工程業主彰化縣政府正式辦理驗收結算後始
    能定之為由，依強制執行法第119條第1項聲明異議，被上訴
    人認為該聲明異議不實，爰依同法第120條第2項規定提起本
    訴，請求確認視同上訴人三鎰公司對於上訴人工信公司之金
    錢債權在四千零二十三萬七千零三十元之範圍內存在；嗣於
    本院準備程序中，請求確認三鎰公司對於工信公司之金錢債
    權在新台幣四千八百二十八萬四千四百三十六元之範圍內存
    在；核屬擴張應受判決事項之聲明，業經本院准許。惟被上
    訴人於本院準備程序終結後，於民國95年12月12日具狀追加
    依民法第242條規定，請求代位視同上訴人三鎰公司對上訴
    人工信公司請求給付工程款，並追加訴之聲明為：「上訴人
    工信公司應給付視同上訴人三鎰公司新台幣四千八百二十八
    萬四千四百三十六元及自本訴狀繕本送達翌日起至清償日止
    ，按週年利率百分之五計算之利息，並由被上訴人代位受領
    之」，核屬訴之追加。因二者請求權之基礎事實並非同一，
    復未為被上訴人所同意；且追加之訴部分，係涉視同上訴人
    三鎰公司對上訴人工信公司有無工程款債權及債權金額若干
    ，尤以上訴人工信公司於收受扣押命令後，對視同上訴人三
    鎰公司取得之實際債權額若干，因不得與受扣押之債權為抵
    銷，而非被上訴人依強制執行法第120條第2項規定提起本件
    確認債權存在之訴，本院所須審究。是本件上訴人之追加，
    依法不應准許。
三、據上論結，本件被上訴人追加之訴，不合法。依民事訴訟法
    第463條、第249條第1項第6款，第78條，裁定如主文。
中　　華　　民　　國　　96　　年　　1 　　月　　16　　日
                  民事第二庭    審判長法　官　童有德
                                      法　官  蔡秉宸
                                      法　官  翁芳靜
以上正本係照原本作成。
如不服本裁定應於裁定送達後10日內向本院提出抗告理由狀（須
按他造人數附具繕本），並繳納抗告裁判費新台幣1,000元。
　　　　　　　　　　　　　　　　　　　書記官　許美惠
中　　華　　民　　國　　96　　年　　1 　　月　　16　　日
                                                      Ｃ
